【裁判字號】    89,台上,4546
【裁判日期】    890728
【裁判案由】    違反毒品危害防制條例
【裁判全文】
最高法院刑事判決                              八十九年度台上字第四五四六號
    上  訴  人  乙○○
    選任辯護人  黃世芳律師
    上  訴  人  甲○○
右上訴人等因違反毒品危害防制條例案件，不服臺灣高等法院，中華民國八十七年三
月二十六日第二審更審判決（八十六年度上更(一)字第一二○八號，起訴案號：臺灣板
橋地方法院檢察署八十四年度偵字第一八七九八號），提起上訴，本院判決如左：
    主  文
原判決撤銷，發回臺灣高等法院。
    理  由
本件原判決認定上訴人甲○○於民國七十七年間曾因違反懲治盜匪條例案件，經臺灣
高等法院判處有期徒刑八年，上訴經本院駁回確定，後又經臺灣高等法院裁定減刑為
有期徒刑五年四月，於七十九年三月二十七日假釋，八十一年五月三十日假釋期滿執
行完畢，與上訴人乙○○均明知安非他命業經行政院衛生署公告列為化學合成麻醉藥
品管理。二人仍意圖營利，並基於共同概括之犯意，由乙○○出錢，甲○○出面在台
北市○○○路凱迪飯店以每包新台幣（下同）一千元價格向沃德浩（另案審理中）販
入安非他命，其後乙○○再指示甲○○於八十四年十月十日，在台北市○○○路○段
十七號三樓，以一包三千元價格販賣予陳慶達，獲利二千元；又於八十四年十月十五
日，在台北市○○○街電信局前，以三包六千元之價格，販賣安非他命予陳慶達，獲
利三千元，以此方式非法販賣安非他命牟利。嗣於八十四年十月十九日晚上九時三十
分許，在台北市○○○路○段十七號三樓為警查獲甲○○，復循線在台北市○○街四
五○號康豪賓館三○一號房內查獲乙○○，並扣得甲○○、乙○○向沃德浩購買供己
吸用之安非他命合計七包（淨重三‧五一一一克）。甲○○、乙○○二人並於警訊及
檢察官偵查中，供出安非他命是向沃德浩購買，沃德浩因而經警移送檢察官偵查起訴
，並在台灣台北地方法院審理中等情，因將第一審判決關於乙○○、甲○○非法販賣
化學合成麻醉藥品部分撤銷，改判仍論處乙○○、甲○○共同連續非法販賣化學合成
麻醉藥品（甲○○累犯）罪刑（乙○○處有期徒刑三年；甲○○累犯，處有期徒刑三
年二月），固非無見。
惟查：（一）當事人聲請調查之證據，若於待證之事實確有重要關係，而又非不易調
查或不能調查者，則為明瞭案情起見，自應盡職權調查之能事，否則縱經原法院以裁
定駁回其聲請，或於判決理由內記載無調查之必要，仍係審判期日應行調查之證據而
未予調查，其判決即難謂非違法。原判決以：「證人陳慶達與乙○○並無深厚情誼，
乙○○以每包一千元之高價向沃德浩購買安非他命，且其本身亦有吸用安非他命，參
以因目前安非他命查禁甚嚴，來源不易，市價昂貴，吸用者均珍惜如寶，豈有輕易送
人之理？縱係有所交情而無償贈送陳慶達吸用，其贈送之數量應極微少，豈會無端贈
予陳慶達先後二次合計多達四包之理」，說明：「陳慶達在偵查中證稱：『安非他命
是向乙○○要的，八十四年十月間在台北市○○○路林鴻鵬住處向她要過二、三次』
，與情理不符，應以其在警訊所供是買賣與事實相符而可採」，惟陳慶達在警訊中供
稱：「安非他命是向甲○○購買的」、「我第一次向甲○○購買是八十四年十月十日
在林鴻鵬住處每小包三千元，共計四次，最後一次交易是在八十四年十月十五日在台
北市○○○街電信局前，均是以呼叫器連絡再約定時間、地點交易」、「甲○○是基
隆來的朋友與林鴻鵬是國中同學，而乙○○曾與林鴻鵬同居過」（見偵查卷第十二頁
背面、第十三頁），如若無誤，則意指其係與甲○○以呼叫器連絡後，再向彭某購買
安非他命，其次數共計四次；此與原判決事實欄認定：「乙○○再指示甲○○於八十
四年十月十日，在台北市○○○路○段十七號三樓，以一包三千元價格販賣予陳慶達
，獲利二千元；又於八十四年十月十五日，在台北市○○○街電信局前，以三包六千
元之價格，販賣安非他命予陳慶達，獲利三千元」，顯然不相適合，實情如何，有待
查明。又乙○○在原審復供稱：伊於臺灣臺北地方法院審理該院八十五年度易字第二
○八六號陳慶達違反麻醉藥品管理條例案件（下稱另案）時，曾到庭親身聽聞陳慶達
供述其向甲○○購買安非他命之詳情，並聲請調閱另案卷宗及傳訊陳慶達查證（見原
審卷第七一頁背面、第七二頁），則陳慶達究係向何人接洽、購買安非他命﹖以何方
式接洽﹖撥打之呼叫器號碼為何﹖其警訊中之證述，與其在另案之供述，是否一致﹖
其後何以改稱係乙○○無償贈與安非他命﹖為釐清事實真相，自應調閱另案卷宗並傳
訊陳慶達查證明白，原審亦認有傳訊陳慶達就其先後不符未臻明確之供述再加查證之
必要，而予傳喚，惟於陳慶達經合法傳喚不到庭後，又以其迭次陳述明確為由，援引
刑事訴訟法第一百九十六條規定，說明對陳慶達不得再行傳喚，就乙○○調閱另案卷
宗之聲請，復祇認核無必要，而未說明理由，自有理由不備及未盡調查能事之違法。
（二）甲○○在原審一再辯稱：警員蔡坤達製作警訊筆錄完成後，拒絕其詳閱，事後
更發現其上記載與伊供述不符，而聲請傳訊證人蔡坤達、許宏銘查證該警訊筆錄製作
之過程及甲○○在警局供述之詳情，復以：「甲○○警訊筆錄內騎縫處按捺之指紋上
下不能銜接」，質疑其遭警方栽贓（見原審卷第三三頁），原審就甲○○聲請傳訊許
宏銘、蔡坤達，何以認無必要，未為具體之說明，對甲○○指摘警訊筆錄內騎縫處之
指印不能銜接乙事，復未為任何調查、說明，於法有違。以上，或係上訴意旨所指摘
，或為本院得依職權調查之事項，應認原判決仍有撤銷發回更審之原因。又上訴人等
行為後，毒品危害防制條例已於八十七年五月二十日公布，同年月二十二日生效，安
非他命已改列為該條例第二條第一項第二款所稱之第二級毒品，非法販賣者，同條例
第四條第二項，亦有處罰規定，案經發回，應一併注意比較適用，附此敘明。
據上論結，應依刑事訴訟法第三百九十七條、第四百零一條，判決如主文。
中      華      民      國    八十九    年      七      月    二十八    日
                              最高法院刑事第一庭
                                  審判長法官  施  文  仁
                                        法官  張  淳  淙
                                        法官  林  永  茂
                                        法官  蕭  仰  歸
                                        法官  蔡  清  遊
      右正本證明與原本無異
                                              書  記  官
中      華      民      國    八十九    年      八      月      三      日


司法院資訊處製作；財團法人民間司法改革基金會備份。
